最　高　行　政　法　院　判　決
　　　　　　　　　　　　　94年度判字第00279號
上　訴　人　丙○○
被 上訴 人　財政部臺灣省北區國稅局
代　表　人　乙○○
　　　　　　　　　　　　　送達代收人　甲○○
上列當事人間因綜合所得稅事件，上訴人對於中華民國92年9月
12日臺北高等行政法院91年度訴字第1096號判決，提起上訴，本
院判決如下：
　　主  文
上訴駁回。
上訴審訴訟費用由上訴人負擔。
　　理  由
一、本件上訴人在原審主張：上訴人為宏慈療養院之實際負責人
    之一，83年度綜合所得稅結算申報，經被上訴人核定綜合所
    得總額為新臺幣（下同）5,992,428元，淨額為5,290,428元
    ，補徵稅額1,230,878元。上訴人不服，申經復查結果，未
    獲准變更，提起訴願，亦遭決定駁回，遂提起行政訴訟。被
    上訴人對本件系爭83年度核定宏慈療養院執行業務所得9,23
    1,591元，應依所得稅法第11條第1項規定、財政部68年1月9
    日台財稅30123號函釋意旨及歷年度核課情形，以實際執行
    醫療業務之屈信為納稅義務人計課其綜合所得稅方為適法。
    惟被上訴人將原歸課屈信之83年度執行業務所得9,231,591
    元，按比例改列為上訴人之執行業務所得，每人3,077,197
    元，併課綜合所得稅，顯有違誤。又被上訴人未就上訴人之
    「申請重行核定」及納稅義務人由屈信改為上訴人是否適法
    ，自實體上加以審酌，顯有違最高行政法院75 年判字第206
    3號判例意旨，爰請判決撤銷原處分及訴願決定。
二、被上訴人則以：本案係被上訴人所屬新店稽徵所查得上訴人
    與劉清賀及劉天意等3人係為宏慈療養院之實際負責人，乃
    將原歸課屈信之執行業務所得9,231,591元（即該院當年度
    之所得額）按比例歸課渠等人之執行業務所得（每人各為3,
    077,197元），併課其綜合所得稅，經核並無不合。且上訴
    人對歸課之執行業務所得並無異議。又綜合所得稅稅款之核
    定倘有錯誤，致有退還稅款或補徵稅額之情形，皆以納稅義
    務人為對象，本件屈信83年度綜合所得稅事件之納稅義務人
    為屈信個人，並非宏慈療養院，是被上訴人認應退還稅款予
    屈信，並以之為稅款退還對象，於法並無不合。上訴人與屈
    信間稅捐負擔之約定，係屬私法事件，殊無執為減除應納稅
    額之依據。另上訴人既非醫師，被上訴人所屬新店稽徵所以
    系爭所得為執行業務所得固有可議，惟上訴人確為該院之實
    際負責人之一，亦確實有取得系爭所得，按有所得即應課徵
    所得稅之法理，縱非歸課執行業務所得，亦應歸課為其他所
    得。惟如係歸課其他所得，即無法扣除必要費用，依利益變
    更禁止之法理，自無改課之必要，且改課反對上訴人更為不
    利。是原處分將系爭所得併課其當年度綜合所得稅，並無不
    合，請予維持等語，資為答辯。
三、原審斟酌全辯論意旨及調查證據之結果，以：（一）按「納
    稅義務人每年結算申報所得額經核定後，稽徵機關應就納稅
    義務人全年應納稅額，減除暫繳稅額、未抵繳之扣繳稅額、
    可扣抵稅額及申報自行繳納稅額後之餘額，填發繳款書，通
    知納稅義務人繳納。但短期票券利息所得之扣繳稅款及營利
    事業獲配股利總額或盈餘總額所含之可扣抵稅額，不得減除
    。納稅義務人結算申報，經核定有溢繳稅款者，稽徵機關應
    填發收入退還書或國庫支票，退還溢繳稅款。」為所得稅法
    第100條第1項所明定。（二）本件上訴人為宏慈療養院實際
    負責人之一，其83年度綜合所得稅結算申報事件，經財政部
    臺灣省北區國稅局新店稽徵所查得其與劉清賀及劉天意等人
    係宏慈療養院之實際負責人，乃將原歸課宏慈療養院院長屈
    信之當年度執行業務所得9,231,591元，按比例歸課渠等之
    執行業務所得即每人各為3,077,197元，併課其綜合所得稅
    等情，有上訴人83年度綜合所得稅結算申報書及核定通知書
    、屈信83年度綜合所得稅核定案件退稅清冊等影本附於原處
    分卷可稽，上訴人對其確為宏慈療養院實際負責人之一，該
    年度並有系爭所得一節並不爭執，自堪認為實在。上訴人雖
    主張其並非執行業務者，被上訴人將歸課屈信名義之宏慈療
    養院執行業務所得，改歸課上訴人，所為處分自有違誤，且
    上訴人於復查理由書即請求應將其代屈信繳納之自繳稅款於
    其應納稅額內減除等語。然查上訴人係宏慈療養院實際負責
    人之一，而宏慈療養院於系爭年度確有執行業務所得9,231,
    591元等情，為上訴人所是認，故上訴人於該年度確有3,077
    ,197元之所得，堪以認定。則被上訴人以有所得即應課徵所
    得稅之法理，予以併課綜合所得稅，即非無據。雖上訴人並
    非醫師，被上訴人原核定以系爭所得為執行業務所得固有可
    議，惟因上訴人確有系爭所得，縱非歸課執行業務所得，亦
    應歸課為其他所得。但如係歸課其他所得，即無法扣除必要
    費用，依利益變更禁止原則之法理，自無改課之必要。從而
    被上訴人將系爭所得併課為上訴人當年度綜合所得總額，即
    非無憑。至上訴人所稱其於復查申請時即請求被上訴人應將
    其代屈信繳納之自繳稅款，按合夥比例各1/3即3,077,197元
    於其應納稅額內減除一節。按稅款之核定倘有錯誤，致有退
    還稅款或補徵稅額之情形，皆以納稅義務人為對象，本件屈
    信83年度綜合所得稅事件之納稅義務人為屈信個人，並非宏
    慈療養院，是被上訴人認應退還稅款予屈信，並以之為稅款
    退還對象，於法並無不合。至上訴人與屈信間稅捐負擔之約
    定，係屬私法事件，殊無執為可直接於應納稅額內減除之依
    據可言，上訴人所稱委無可採。從而被上訴人以上訴人於系
    爭年度既有該筆所得，即應列入該年度個人綜合所得課稅，
    上訴人漏報該所得，乃發單補徵當年度綜合所得稅，揆之首
    揭條文規定，並無違誤。訴願決定予以維持，亦無不合。因
    而駁回上訴人在原審之訴。
四、本院按: 本件上訴人對於其係宏慈療養院實際負責人之一及
    其83年度綜合所得稅結算申報事件，經財政部臺灣省北區國
    稅局新店稽徵所查得其與劉清賀及劉天意等3人係宏慈療養
    院之實際負責人，乃將原歸課宏慈療養院院長屈信之當年度
    執行業務所得9,231,591元按比例歸課渠等之執行業務所得
    即每人各為3,077,197元，併課其綜合所得稅等事實均不爭
    執。惟上訴人一再主張其並非執行業務之醫師，原處分將依
    法為執行業務所得者屈信醫師改變為上訴人，顯有違所得稅
    法之規定，且對上訴人請求將其代屈信繳納之稅款自其應繳
    稅額中扣除，亦未予審核，原判決未予審酌，而予以維持，
    顯屬違法云云。然查原審以上訴人既有系爭所得，原處分依
    所得稅法第100條第1項規定，對上訴人課徵綜合所得稅，尚
    非無憑，並以上訴人並非醫師，被上訴人原核定將系爭所得
    歸列為執行業務所得，固有可議。然因上訴人確有系爭所得
    ，縱非歸課執行業務所得，亦應歸課為其他所得，但如係歸
    課其他所得，即無法扣除必要費用，對上訴人反有不利，依
    不利益變更禁止原則之法理，自無改課之必要，核與訴願法
    第81條第1項但書所定意旨，尚無違背。至上訴人主張其以
    屈信名義繳納之稅款，原處分機關退還屈信之繼承人，未自
    上訴人應納稅額內扣除一節，原判決以此係上訴人與屈信間
    稅捐負擔之約定問題，純屬私法事件，不得執為減除稅額之
    依據，認原處分及訴願決定，均無不合，應予以維持，因而
    判決駁回上訴人之訴，已明其認定事實及適用法律之理由
    ，並無判決違背法令或理由不備之情形。上訴論旨仍執前詞
    指摘原判決有理由不備之違誤，求予廢棄，難認有理由，應
    予駁回。
據上論結，本件上訴為無理由，爰依行政訴訟法第255條第1項、
第98條第3項前段，判決如主文。
中    華    民    國    94    年    2     月   24     日
                  第一庭審判長法  官　黃　綠　星
                              法  官  陳　秀　美
                              法  官　蔡　進　田
                              法  官　黃　璽　君
                              法  官　廖　宏　明
以  上  正  本  證  明  與  原  本  無  異
中    華    民    國    94    年    3    月    1      日
　　　　　　　　　　　　　　　書記官　吳　玫　瑩
